【裁判字號】    98,簡上,398
【裁判日期】    981130
【裁判案由】    詐欺
【裁判全文】
臺灣臺北地方法院刑事判決             98年度簡上字第398號
上  訴  人  臺灣臺北地方法院檢察署檢察官
被      告  潘中心
上列被告因詐欺案件，檢察官不服本院於中華民國98年8月21日
所為98年度簡字第303號第一審刑事簡易判決（聲請簡易判決處
刑案號：98年度偵緝字第1594號），提起上訴，本院管轄第二審
合議庭改適用通常程序審理，並自為第一審判決如下：
    主  文
原判決撤銷。
潘中心幫助意圖為自己不法之所有，以詐術使人將本人之物交付
，處有期徒刑陸月，如易科罰金，以新臺幣壹仟元折算壹日。
    事  實
一、潘中心明知將其所有之帳戶提供予不特定之第三人使用，將
    使該帳戶成為詐騙集團存取詐騙款項之用，竟仍基於縱使他
    人持其所請領之金融機構帳戶存取詐取財物亦不違其本意之
    幫助詐欺取財之不確定故意，於民國97年9月中旬，在臺北
    市○○○路上，將其所有之渣打國際商業銀行建國分行第00
    000000000000號帳戶之存摺及金融卡，交給某真實姓名年籍
    不詳之女子供詐騙集團使用，致該詐騙集團成員得基於意圖
    為自己不法所有之犯意，自民國98年1月9日中午12時許起，
    至1月12日中午止，連續撥打電話予甲○○向其佯稱所用電
    話積欠款項，須配合指示處理以免帳戶遭監管云云，致甲○
    ○陷於錯誤依指示各於98年1月10日下午2時11分許及同月12
    日中午12時5分許，分別匯款新臺幣（下同）140萬元、200
    萬元至潘中心所有上述銀行帳戶內。嗣因甲○○所匯款項均
    遭提領後，始發覺異狀而報警查悉上情。
二、案經甲○○訴由臺北市政府警察局信義分局報請臺灣臺北地
    方法院檢察署檢察官偵查後聲請逕以簡易判決處刑，經檢察
    官提起上訴，本院改適用第一審通常程序審理。
    理  由
壹、程序部分：
一、本件被告潘中心業經合法傳喚，有送達證書在卷可憑，其無
    正當理由不到庭，依刑事訴訟法第371條規定，本院不待被
    告陳述，逕行判決，合先說明。
二、被告於偵訊之供述，非出於強暴、脅迫、利誘、詐欺、疲勞
    訊問、違法羈押或其他不正方法取得，依刑事訴訟法第156
    條第1項、第158條之2得採為證據。
三、本件認定事實所引用之供述與非供述證據，並無證據證明係
    公務員違背法定程序所取得，均得引為本案證據。
貳、實體部分：
一、上開事實，業據被告潘中心於偵訊時坦承無訛，核與告訴人
    甲○○於警詢時指訴之情節相符，互核一致，復有渣打國際
    商業銀行函及被告潘中心上開帳戶之客戶基本資料、交易明
    細表、告訴人甲○○之報案紀錄及匯款憑證各1份等在卷可
    按，足見被告之自白確與事實相符，本件事證明確，被告犯
    行堪以認定，應依法論科。
二、核被告所為，係犯刑法第30條第1項前段、第339條第1項之
    幫助詐欺取財罪。因屬幫助犯，依法減輕其刑。原審依被告
    在偵查中之自白及其他現存證據，認定被告犯罪，並審酌被
    告犯罪行為之一切情狀，適用刑事訴訟法第449條第1項、第
    3項、第454條第2項，刑法第30條第1項前段、第2項、第33
    9條第1項、第41條第1項前段，刑法施行法第1條之1，逕以
    簡易判決處刑而判處被告有期徒刑4月，如易科罰金，以新
    臺幣1千元折算1日，固非無見；惟按量刑之輕重，雖屬事實
    審法院得依職權自由裁量之事項，但仍應受比例原則及公平
    原則之限制，否則其判決即非適法，刑事審判旨在實現刑罰
    權分配之正義，故法院對有罪被告之科刑，應符合罪刑相當
    之原則，使輕重得宜，罰當其罪，以契合社會之法律感情，
    此所以刑法第57條明定科刑時應審酌一切情狀，尤應注意該
    條各款所列事項以為科刑輕重之標準（最高法院93年台上字
    第5073號判決參照）。查被告潘中心被告將金融機構提款卡
    及密碼交予他人供犯罪使用，助長他人犯罪，非但增加被害
    人尋求救濟及治安機關查緝犯罪之困難，亦使不法詐欺犯得
    以順利掩飾其詐欺所得之財物，危害被害人財產安全及社會
    治安，且被告詐騙告訴人甲○○之金額高達340萬元，其畢
    生積蓄遭被告詐騙一空，生活陷入困頓，是被告犯罪所生危
    害甚大，而原審未審酌此等量刑之事由，量刑實失之過輕，
    尚有未洽。是檢察官據告訴人甲○○之請求上訴，認原審僅
    量處有期徒刑4月，量刑過輕，難認妥適，請求從重量刑，
    為有理由，而原判決既有上開未審酌之處，自應予以撤銷改
    判。爰審酌被告任意提供金融帳戶等資料予詐騙集團成員使
    用，因而幫助詐騙集團成員對外詐財，影響社會治安，紊亂
    經濟秩序，至被害人受有重大損害，並斟酌其素行、犯罪動
    機、手段，及犯罪後於偵查中尚能坦承犯行，然被告於本院
    審理時未到庭，亦未賠償告訴人任何損失等一切情狀，量處
    如主文所示之刑，並諭知易科罰金之折算標準，以資懲儆。
參、據上論斷，應依刑事訴訟法第455條之1第1項、第3項、第37
    1條、第369條第1項前段、第364條、第299條第1項前段，刑
    法第30條第1項前段、第2項、第339條第1項、第41條第1項
    前段，刑法施行法第1條之1，判決如主文。
本案經檢察官蔡甄漪到庭執行職務。
中    華    民    國    98    年    11    月    30    日
                  刑事第十二庭審判長法  官  李英豪
                                    法  官  楊台清
                                    法  官  曾正龍
以上正本證明與原本無異。
如不服本判決應於收受送達後10日內向本院提出上訴書狀，並應
敘述具體理由；其未敘述上訴理由者，應於上訴期間屆滿後20日
內向本院補提理由書（均須按他造當事人之人數附繕本）「切勿
逕送上級法院」。告訴人或被害人如對於本判決不服者，應具備
理由請求檢察官上訴，其上訴期間之計算係以檢察官收受判決正
本之日期為準。
                                    書記官  彭自青
中    華    民    國    98    年    12    月    1     日
附錄本案論罪科刑法條全文：
中華民國刑法第339條（普通詐欺罪）
意圖為自己或第三人不法之所有，以詐術使人將本人或第三人之
物交付者，處5年以下有期徒刑、拘役或科或併科1千元以下罰金
。
以前項方法得財產上不法之利益或使第三人得之者，亦同。
前二項之未遂犯罰之。

司法院資訊處製作；財團法人民間司法改革基金會備份。
